【裁判字號】    92,易,514
【裁判日期】    920820
【裁判案由】    臺灣地區與大陸地區人民關係條例等
【裁判全文】
臺灣彰化地方法院刑事判決                          九十二年度易字第五一四號
    被      告  乙○○
    被      告  甲○○
右列被告等因違反台灣地區與大陸地區人民關係條例等案件，經檢察官聲請簡易判決
處刑（九十一年度偵字第六五九三、八一三二號），本院彰化簡易庭認應適用通常程
序而簽移本院，本院判決如左：
        主  文
乙○○共同連續違反不得僱用大陸地區人民在台灣地區從事未經許可工作之規定，處
拘役伍拾日，如易科罰金，以參佰元折算壹日。
甲○○共同連續違反不得僱用大陸地區人民在台灣地區從事未經許可工作之規定，累
犯，處拘役伍拾玖日，如易科罰金，以參佰元折算壹日。
        事  實
一、甲○○曾因違反肅清煙毒條例等案件，經臺灣高等法院判決施用麻藥部分有期徒
    刑六月、施用煙毒部分有期徒刑三年二月，應執行有期徒刑三年六月確定，另因
    違反麻醉藥品管理條例案件，經臺灣宜蘭地方法院以八十六年度易字第一○二七
    號判決有期徒刑七月確定，兩案接續執行，於民國九十年八月三日執行完畢，仍
    不知悔改，與乙○○均明知張輝金、陳澤是大陸地區人民，係未經依法申請許可
    偷渡入境台灣地區，觸犯國家安全法之犯人，乙○○竟基於概括之犯意，分別自
    九十一年八月十四日、同年月十七日起，連續未經依法申請許可，以每日新台幣
    （下同）一千二百、一千元之代價予以僱用，在彰化縣彰濱工業區○○○○路十
    四號大將作工廠及旁邊工地內，從事防鏽之工作，且由知情並具有犯意聯絡之甲
    ○○教導工作技術及帶領上下班，乙○○同時並提供彰化縣鹿港鎮○○路○段七
    七號供渠等膳宿，給予非法藏匿。嗣九十一年九月二十日上午八時二十分許，在
    彰化縣鹿港鎮○○路○段七七號，為警當場查獲。
二、案經嘉義市警察局第一分局分別報告臺灣彰化地方法院檢察署檢察官；暨臺灣嘉
    義地方法院檢察署呈請臺灣高等法院檢察署令轉臺灣彰化地方法院檢察署偵查起
    訴。
        理  由
一、訊據被告乙○○、甲○○固不否認於右揭時地僱用非法大陸勞工張輝金、陳澤等
    事實，惟均矢口否認涉有違反台灣地區與大陸地區人民關係條例及藏匿人犯之犯
    行，並辯稱：其渠等並不知情張輝金、陳澤二人係偷渡來台之大陸地區人民云云
    。惟查：被告乙○○於偵查語自承其曾問張輝金有無證件，張輝金答以沒有等語
    ，故被告乙○○知道其係非法入境，且張輝金、陳澤受雇於被告等業己一月餘，
    平日皆由被告乙○○供給食宿、被告甲○○教導技術帶領上下班一節，有警訊筆
    錄在卷可稽。則被告等既業與張輝金、陳澤長時間相處，依常情必可從渠等之生
    活習慣及言談舉止中，發現渠等非本地工人。再參諸，僱用工人，為能核報薪資
    所得，及辦理勞工保險，雇主必會查詢員工身分證件，本件在張輝金、陳澤長期
    無法出示身分證件，是依常理，被告等應可認定渠等係屬身分不明之大陸偷渡客
    ，竟仍予以僱用並提供食宿。綜上，顯見被告二人所辯，均不可採信。本件罪證
    明確，被告乙○○、甲○○二人之犯行，足以認定。
二、核被告乙○○、甲○○所為，均係違反台灣地區與大陸地區人民關係條例第十五
    條第四款之規定，應依同法第八十三條第一項之規定論處，以及刑法第一百六十
    四條第一項之藏匿人犯罪。被告二人就前開犯行，有犯意聯絡及行為分擔，俱為
    共同正犯。被告二人所犯前後二次犯行，均時間緊接，犯罪構成要件相同，顯係
    基於概括犯意為之，為連續犯，俱依法以一罪論，並加重其刑。被告二等所犯藏
    匿人犯與違反台灣地區與大陸地區人民關係條例罪，二罪間互有方法結果之牽連
    關係，為牽連犯，應依刑法第五十五條後段從一重之台灣地區與大陸地區人民關
    係條例第八十三條第一項之不得僱用大陸地區人民在台灣地區從事未經許可工作
    罪論處。查被告曾因違反肅清煙毒條例等案件，經臺灣高等法院判決施用麻藥部
    分有期徒刑六月、施用煙毒部分有期徒刑三年二月，應執行有期徒刑三年六月確
    定，另因違反麻醉藥品管理條例案件，經臺灣宜蘭地方法院以八十六年度易字第
    一○二七號判決有期徒刑七月確定，兩案接續執行，於九十年八月三日執行完畢
    ，有台灣彰化地方法院檢察署刑案資料查註紀錄表乙份附卷足按，五年以內再犯
    本案有期徒刑以上之罪，係屬累犯，依法應遞予加重其刑。爰酌審被告二之犯罪
    動機、目的、方法，犯罪所生危害及犯後之態度等一切情況，各量處如主文所示
    之刑，並諭知易科罰金之折算標準，以示懲處。
據上論斷，應依刑事訴訟法第四百五十二條、第二百九十九條第一項前段，台灣地區
與大陸地區人民關係條例第八十三條第一項，刑法第十一條前段、第二十八條、第五
十六條、第一百六十四條第一項、第五十五條、第四十七條、第四十一條第一項前段
，罰金罰鍰提高標準條例第一條前段、第二條，判決如主文。
本件經檢察官賴志盛到庭執行職務。
中      華      民      國      九十二      年   八      月    二十    日
                                臺灣彰化地方法院刑事第一庭
                                    法      官  洪  志  賢
右正本證明與原本無異。
如不服本判決，應於判決送達後十日內，向本院提出上訴狀（須附繕本）。
                                    法院書記官  洪  年  慶
中      華      民      國      九十二      年   八      月   二十七   日
台灣地區與大陸地區人民關係條例第八十三條
違反第十五條第四款或第五款規定者，處一年以下有期徒刑、拘役或科新台幣三十萬
元以下罰金。
意圖營利而違反第十五條第五款規定者，處三年以下有期徒刑、拘役或科或併科新
  台幣六十萬元以罰金。
法人之代表人、法人或自然人之代理人、受僱人或其他從業人員，因執行業務犯前
  二項之罪者，除處罰行為人外，對該法人或自然人並科以前二項所定之罰金。但法
  人之代表人或自然人對於違反之發生，已盡力為防止行為者，不在此限。
修正後臺灣地區與大陸地區人民關係條例第八十三條：
違反第十五條第四款或第五款規定者，處二年以下有期徒刑、拘役或科或併科新臺
  幣三十萬元以下罰金。
意圖營利而違反第十五條第五款規定者，處三年以下有期徒刑、拘役或科或併科新
  幣六十萬元以下罰金。
以犯前項之罪為常業者，處五年以下有期徒刑，得併科新臺幣六十萬元以下罰金。
法人之代表人、法人或自然人之代理人、受僱人或其他從業人員，因執行業務犯前
  三項之罪者，除處罰行為人外，對該法人或自然人並科以前三項所定之罰金。但法
  人之代表人或自然人對於違反之發生，已盡力為防止行為者，不在此限。
刑法第一百六十四條
藏匿犯人或依法逮捕、拘禁之脫逃人或使之隱避者，處二年以下有期徒刑、拘役或五
百元以下罰金。
意圖犯前項之罪而頂替者亦同。


司法院資訊處製作；財團法人民間司法改革基金會備份。
